【裁判字號】    92,抗,186
【裁判日期】    920331
【裁判案由】    詐欺
【裁判全文】
臺灣高等法院刑事裁定                              九十二年度抗字第一八六號
    抗  告  人
    即  自訴人  丙○○
    被      告  甲○○
                          （
                乙○○
                          （
右抗告人因被告等詐欺案件，不服臺灣桃園地方法院九十年度自字第一六二號，中華
民國九十二年一月二十三日第一審裁定，提起抗告，本院裁定如左：
    主  文
原裁定撤銷，發回臺灣桃園地方法院。
    理  由
一、本件自訴意旨略稱：被告甲○○與乙○○以恆軒企業有限公司負責人身分佯稱與
    自訴人之冠偉公司合作金紙貿易，所有進口貨櫃之金紙均售與苗栗縣後龍鎮○○
    路十七號之元益金紙製造廠負責人陳榮昌。自訴人於
    日與被告二人核對往來帳款，被告等所累積欠款達二十七萬四千七百八十一元美
    金，經協議被告應於一九九八年分期清償完畢。惟被告二人竟利用自訴人台港兩
    地奔波而將所出售之貨款侵占為己有，經自訴人央請洪貴參律師發律師函通知渠
    等付款竟逃之夭夭，本案被告二人係意圖為自己不法所有而施用詐術使自訴人陷
    於錯誤而交付財物，為此提出自訴等語。
二、原裁定略以：(一)依自訴人提出之「合作協議」，甲方為冠偉公司，乙方為被告甲
    ○○，簽署人亦為被告甲○○及自訴人丙○○，其上並無被告乙○○之簽署，足
    見本件交易兩造應為自訴人與被告甲○○，與被告乙○○無涉，自訴人指被告乙
    ○○共同詐欺即屬無據。(二)自訴人與被告甲○○自
    九九五年二月十五日止均有生意往來，被告甲○○常有積欠部分貨款之情形，且
    被告甲○○所積欠之貨款二十七萬四千七百八十一美元係自雙方開始有交易時即
    陸續累積之事實，並為自訴人所不爭執。是自訴人自交易初始即對被告甲○○資
    力不佳之情有所瞭解，被告並未隱瞞其財務狀況而詐騙自訴人，自訴人亦無因此
    而陷於錯誤之可能。足認本件純屬民事債務不履行之糾紛，被告既否認有何施用
    詐術犯行，自訴人亦未就所訴被告訂貨之初有意行騙乙節提出積極證據以憑調查
    ，徒以事後債權未獲全部實現而自訴詐欺，尚乏確據。爰依刑事訴訟法第三百二
    十六條第三項規定，於第一次審判期日前，裁定駁回本件自訴。
三、按犯罪之被害人得提起自訴，刑事訴訟法第三百十九條固有明文，惟所謂之犯罪
    之被害人以因犯罪而直接被害之人為限，最高法院五十六年度台上字第二三六一
    號、七十五年度台上字第七四二號迭有判例可稽。又法人被害時，其成員之利益
    或亦受影響，但直接被害者為法人，當以法人為直接被害人，而應由其代表人代
    表該法人提起自訴。
四、查依自訴人提出之「合作協議」，被告甲○○係向冠偉公司訂貨，嗣亦係由冠偉
    公司委請洪貴參律師發函催告被告還款，此有合作協議乙件及律師函兩份附卷可
    稽（分見原審卷第三頁、第五頁及第四四頁）。則本件依自訴人之指訴被告等縱
    有詐欺，其詐欺之直接被害人究係自訴人或冠偉公司不能無疑。又據自訴人所提
    之冠偉公司執照所載，其生效日期為
    日，屆滿日期為
    被告甲○○係自民國八十二年十月份起至八十四年二月十五日之間有業務往來，
    則冠偉公司於上開期間內是否為一有效運作之公司，該公司現在是否仍然存在，
    均尚有未明。是自訴人鄧准武，逕以自己名義提出本件自訴，揆諸前開說明，其
    自訴是否合法，即有疑問。原裁定未察此節，逕以被告等犯罪嫌疑不足為由駁回
    本件自訴，自有未洽。自訴人提起抗告雖空言指被告誤導指摘原裁定不當，惟原
    裁定既有上開可議之處，自應由本院撤銷原裁定並發回臺灣桃園地方法院查明後
    ，更為妥適之裁定。
據上論斷，應依刑事訴訟法第四百十三條裁定如主文。
中      華      民      國    九十二    年      三    月    三十一     日
                              臺灣高等法院刑事第十庭
                                  審判長法  官  溫  耀  源
                                        法  官  吳      燦
                                        法  官  何  菁  莪
右正本證明與原本無異。
不得再抗告。
                                        書記官  鐘  麗  芳
中      華      民      國    九十二    年      四      月      一      日


司法院資訊處製作；財團法人民間司法改革基金會備份。
